臺灣臺南地方法院新市簡易庭民事判決
                                    111年度新簡字第430號
原      告  陳瑤浩  
訴訟代理人  蔣敏華  
            陳怡珩  
被      告  陳瑤玫  

訴訟代理人  陳瑤玲  

            陳裕婷  
上列當事人間清償債務事件，經本院於中華民國111年11月2日言
詞辯論終結，本院判決如下：
    主      文
原告之訴駁回。
訴訟費用新臺幣貳仟捌佰柒拾元由原告負擔。
    事實及理由
一、按訴狀送達後，原告不得將原訴變更或追加他訴，但擴張或
    減縮應受判決事項之聲明者，不在此限，民事訴訟法第255
    條第1項第3款定有明文。本件原告起訴時原訴之聲明請求給
    付金額為新臺幣（下同）120,000元，嗣於民國111年9月22
    日言詞辯論期日追加給付金額為228,750元，及表明不請求
    利息，繼而於111年11月2日言詞辯論，再度追加請求金額至
    270,000元，核其所為係擴張及減縮應受判決事項之聲明，
    自為適法。
二、原告起訴主張：
　㈠原告與被告同為被繼承人陳廷淵繼承人之一，陳廷淵遺有坐
    落高雄市○○區○○段000○000地號土地(下合稱系爭土地)，土
    地上由訴外人搭建門牌號碼：高雄市○○區○○路000號之未保
    存登記建物，現供燕巢果菜運銷合作社使用，並由被告負責
    收取系爭土地之租金。據被告陳述：系爭土地出租予訴外人
    莊美花，約定每年租金50,000元由承租人一次給付，租期自
    104年10月1日起至107年9月30日止，租期屆滿後除租期改為
    1年，每年重新約定外，租金仍為每年50,000元一次給付。
    但原告認為被告提出之租賃契約並非真正，被告應提出真正
    之租約。伊自行估算按原告之應有部分1/8，每月應可分得
    租金3,750元。　　
　㈡承上述，陳廷淵繼承人共有8人，每人應繼分為8分之1，系爭
    土地租金為陳廷淵遺產之一，每年收取租金自應由原告分得
    8分之1。豈料，被告自陳廷淵過世接管系爭土地，並向承租
    人收取租金迄今，均未給付原告應分得租金，是請求被告給
    付自105年10月1日起至111年9月30日止(共72個月)，及以上
    開估算每月應分得租金3,750元計算，被告應給付原告租金2
    70,000元(計算式：3,75072=270,000)。
　㈢就被告答辯之陳述：原告因病無法工作，造成資金不足，遂
    向陳廷淵遺留門牌號碼：高雄市○○街00號房屋(下稱系爭義
    光街房屋)之承租人收取108年度整年租金。另原告於陳廷淵
    生前曾墊付外勞費用50餘萬元，被告答應要返還給原告，是
    被告主張原告收取義光街房屋租金，應與本件被告應給付原
    告之系爭土地租金相互抵銷，伊不同意。
　㈣聲明：被告應給付原告270,000元。　
三、被告則辯以：
　㈠陳廷淵於105年8月12日過世後，繼承人約定由被告管理系爭
    土地，繼續出租予訴外人莊美花，被告管理系爭土地期間自
    105年8月12日起至109年3月31日止，之後即移交予被告之姪
    女陳裕婷管理。
　㈡依據原承租人與陳廷淵簽訂之租約，租金採一年一付，先收
    取租金，陳廷淵辭世時，該年度(即自104年10月1日起至105
    年9月30日)之租金5萬元已收取完畢。父親死亡後，兩造因
    有分割遺產訴訟，於判決確定後始由被告於106年12月4日向
    承租人莊美花收取105年10月1日起至107年9月30日止，共計
    2年度之租金100,000元，並由被告與莊美花重新簽訂租約，
    租金及給付方式仍與原租約相同，僅租期變更為1年1租，分
    別自106年10月1日起至107年9月30日止；自107年10月1日起
    至108年9月30日止。故被告管理系爭土地之期間為105年8月
    12日起至109年3月31日止，收取之租金則為200,000元。
　㈢嗣系爭土地自109年4月1日起移交予陳裕婷管理，由陳裕婷於
    109年與莊美花重新簽訂租約，租期自109年10月1日起至114
    年9月30日，租期5年，自109年10月1日起至111年9月30日止
    ，租金前二年為每年6萬元，第三年至第四年為每年7萬元，
    第五年則調整為8萬元，仍維持一次收取。陳裕婷自109年4
    月1日起管理系爭土地迄今，已收取之租金為12萬元。
　㈣系爭土地之都市計畫地目編定為公園預定地，無需繳納地價
    稅。至於管理系爭土地支出之費用，則為管理人為簽約而支
    出之交通費用及文書作業費用。
　㈤又縱使被告需給付原告系爭土地應分得之租金，但原告曾於1
    08年間自行向承租人收取系爭義光街房屋一整年租金170,00
    0元，以原告溢收之租金與本件被告應給付予原告之租金相
    互抵銷，被告不需再給付租金給原告等語。
四、得心證理由：
　㈠按各共有人，除契約另有約定外，按其應有部分，對於共有
    物之全部，有使用收益之權。共有物之管理，除契約另有約
    定外，應以共有人過半數及其應有部分合計過半數之同意行
    之。但其應有部分合計逾三分之二者，其人數不予計算。
　　此為民法第818條及第820條第1項定有明文。及二人互負債
    務，而其給付種類相同，並均屆清償期者，各得以其債務，
    與他方之債務，互為抵銷。但依債之性質不能抵銷或依當事
    人之特約不得抵銷者，不在此限。則有同法第334條可資參
    照。　
　㈡本件原告主張兩造及訴外人因繼承而共有系爭土地，原告於
    系爭土地應有部分為1/8。系爭土地自繼承後即由被告管理
    並出租予第三人，亦由被告收取租金，惟被告迄未將收取之
    租金按原告之應有部分1/8給付租金予原告乙節，為被告所
    不爭執，陳稱：係因原告與其他繼承人就遺產分割無法達成
    合意，遺產分割訴訟事件確定後，由原告以外之其餘繼承人
    協議，由被告擔任管理人，將系爭土地出租予原承租人及收
    取租金。其未將租金按原告應有部分分配予原告，係因原告
    積欠繼承所生之債務及溢收系爭義光街房屋之租金等語。由
    兩造不爭執之事實可知，兩造與訴外人間遺產分割訴訟終結
    後，系爭土地已由應有部分達7/8之多數共有人同意，由被
    告擔任管理人，將系爭土地出租予第三人及收取租金，惟被
    告迄未按原告之應有部分1/8分配租金收益予原告等情無誤
    。原告因此請求被告給付應受分配之租金收益，核與上開規
    定相符，尚非無據。
  ㈢惟原告以被告提供之系爭土地租賃契約書不實在，伊估算以
    原告之應有部分1/8，每月可分得租金3,750元，自105年10
    月1日起至111年9月30日止，可分得租金為270,000元乙節，
    則為被告所否認，陳稱：租賃契約書都是真正。及伊已於10
    9年4月1日將管理事務移交給姪女陳裕婷。遺產之管理都有
    公帳可查，並提出租賃契約書及公帳為憑。經本院核閱被告
    提出之五份土地租賃契約(附於本案卷第95至126頁)，第一
    份及第二份租賃契約，乃被繼承人陳廷淵生前與訴外人莊美
    花所簽立，第三份及第四份則為被告代表多數共有人與莊美
    花簽立，第五份則由陳裕婷代表多數共有人與莊美花簽立，
    核與被告陳稱伊管理期間自遺產分割訴訟判決確定之後，於
    109年4月1日已將管理事務移交給陳裕婷之情相符。再比對
    被告管理期間簽立之租賃契約，及被繼承人生前與承租人簽
    立之租賃契約，除租期不同外，重要租賃條件(即承租人、
    每年租金5萬元、押金4萬元、租金於10月1日一次給付)，核
    屬相同，足認被告管理期間簽訂之租賃契約，並無不利於全
    體共有人之情狀，應可採認，原告片面否認上開租賃契約書
    之真正，則非可信。由上開調查事證可知，被告管理系爭土
    地期間，係自繼承開始後至109年3月31日止，及管理期間向
    承租人收取之租金總額為20萬元等事實，應屬真實可信。
　㈣承上調查，被告管理系爭土地期間，收取租金為20萬元，自1
    09年4月1日起被告已非系爭土地之管理人。又據被告陳稱：
    系爭土地之都市計畫地目編定為公園預定地，無需繳納地價
    稅。及系爭土地上之建物是承租人起造，故管理事務支出之
    費用是交通費用及文書列印費用等語，足見，系爭土地並無
    稅捐之負擔。則本件原告所得請求被告給付之系爭土地租金
    僅25,000元(計算式：200000÷8＝25000)；逾此部分之租金(
    即自109年4月1日起至111年9月30日止之租金)，因被告已非
    管理人，自不負管理分配之責。
　㈤惟被告於管理期間，固應將系爭土地收取之租金按原告應有
    部分1/8，分配租金收益25,000元予原告。但被告以兩造及
    訴外人同因繼承而共有系爭義光街房屋，原告曾於108年間
    單獨向系爭義光街房屋承租人收取整年度租金170,000元，
    就原告溢收之租金主張與本件租金抵銷，則提出原證7之簽
    收單(附於本案卷第179頁)為憑，復為原告自認上情無誤。
    僅不同意抵銷云云。然抵銷要件，依法不需徵得他造債務人
    同意，原告雖不同意抵銷，亦無足採。本院審認原告未經共
    有人多數之同意，自行收取之上開義光街房屋租金，就超過
    應有部分之租金148,750元【計算式：170,000×(1-1/8)＝148
    ,750)】，核屬不當得利，應返還予被告及其餘共有人(按被
    告已徵得兩造以外之其餘共有人同意與本件租金債務抵銷)
    ，可認兩造互負債務，且給付種類相同，均屆清償期，而與
    民法第334條之抵銷要件相符。則原告就系爭義光街房屋溢
    收而應返還予被告之租金148,750元，與被告就系爭土地應
    給付予原告之租金25,000元，互相抵銷後，被告已無需給付
    租金予原告。
　㈥綜上所陳，本件被告於管理系爭土地期間，固應將已收取之
    系爭土地租金20萬元，分配租金收益25,000元予原告。但原
    告就系爭義光街房屋，溢收108年度之租金148,750元，應返
    還予被告，並據被告主張抵銷之抗辯，而毋庸給付租金予原
    告。從而，本件原告請求被告給付270,000元，為無理由，
    不予准許。
五、本件事證已臻明確，兩造其餘主張、答辯、舉證及證據調查
    之請求，核與判決結果不生影響，已無贅述或調查必要，併
    此說明。　　　　　　
六、按訴訟費用，由敗訴之當事人負擔。法院為終局判決時，應
    依職權為訴訟費用之裁判，此民事訴訟法第78條及第87條第
    1項定有明文。本件訴訟除原告支出第一審裁判費2,870元，
    兩造並無其餘費用支出，是本件訴訟費用額確定為2,870元
    ，並應由敗訴之原告負擔。
七、據上論結，本件原告之訴為無理由，依民事訴訟法第78條、
    第87條第1項，判決如主文。　　　　　
中　　華　　民　　國　　111 　年　　12　　月　　2 　　日
                  臺灣臺南地方法院新市簡易庭
　　　　　　　　　　　　　　　　　法  官　許蕙蘭
上為正本係照原本作成。
如不服本判決，應於送達後20日內，向本院提出上訴狀並表明上
訴理由，如於本判決宣示後送達前提起上訴者，應於判決送達後
廿日內補提上訴理由書（須附繕本）。如委任律師提起上訴者，
應一併繳納上訴審裁判費。
中　　華　　民　　國　　111 　年　　12　　月　　2 　　日
                                  書記官  柯于婷